臺灣新竹地方法院刑事判決
110年度易字第453號
公  訴  人  臺灣新竹地方檢察署檢察官
被      告  戴國勝


上列被告因業務侵占案件，經檢察官提起公訴（110年度偵字第3
945號），被告於本院準備程序時坦承犯行，經告以簡式審判程
序之旨，並聽取檢察官、被告之意見後，經本院合議庭裁定改由
受命法官獨任行簡式審判程序審理，並判決如下：
    主  文
戴國勝犯業務侵占罪，共貳罪，各處有期徒刑陸月，如易科罰金
，均以新臺幣壹仟元折算壹日。應執行有期徒刑拾月，如易科罰
金，以新台幣壹仟元折算壹日。
未扣案現金新臺幣伍拾叁萬伍仟元均沒收，於全部或一部不能沒
收時，追徵其價額。 
    事實及理由
一、本案犯罪事實及證據，除事實欄第14行應更正為「之客戶蘇
    尤敏收取定金10萬元現金（有交給天啟鴻公司）、代辦費10
    萬元…」，及證據部分補充被告於本院準備程序、審理時之
    自白、告訴代理人提出之被告切結書、天啟鴻建設有限公司
    應收帳款資料各一份、被告簽發之本票影本2紙外，餘均引
    用如附件檢察官起訴書之記載。　
二、核被告2次所為，均係犯刑法第336條第2項業務侵占罪。被
    告所犯前開2罪，犯意個別、行為互殊，應分論併罰。爰審
    酌被告貪圖私利，將其業務上所取得代理銷售之客戶交付之
    定金等費用侵占入己，而未交予告訴人公司，考量其所侵占
    之費用非微，且迄未能與告訴人公司達成和解、賠償其損失
    ；並兼衡其高中畢業之教育程度、現自陳以打零工為業、需
    扶養1名7歲之子女之家庭經濟狀況，犯後坦承犯行、態度尚
    可等一切情狀，爰分別量處如主文所示之刑，並均諭知易科
    罰金之折算標準，及定應執行之刑及易科罰金之折算標準，
    以資懲儆。
三、另按犯罪所得，屬於犯罪行為人者，沒收之。前2項之沒收
    ，於全部或一部不能沒收或不宜執行沒收時，追徵其價額，
    刑法第38條之1第1項前段、第3項定有明文。本案被告業務
    侵占原應交予告訴人之費用共計53萬5000元（客戶鄭進福定
    金10萬元+客戶蘇尤敏代辦費10萬元+客戶蘇尤敏土地尾款33
    萬5000元），未據扣案，被告亦尚未返還告訴人，是依刑法
    第38條之1第1項前段、第3項之規定，依法宣告沒收，如全
    部或一部不能沒收時，追徵其價額。
據上論斷，應依刑事訴訟法第273條之1第1項、第299條第1項前
段、第310條之2、第454條第2項，判決如主文。
本案經檢察官蔡宜臻提起公訴，檢察官邱宇謙到庭執行職務。
中    華    民    國  110     年    9    月    30     日
                  刑事第九庭  法  官  卓怡君
以上正本證明與原本無異。　　　　　　　　　
如不服本判決應於收受本判決後20日內向本院提出上訴書狀，上
訴書狀應敘述具體理由。上訴書狀未敘述上訴理由者，應於上訴
期間屆滿後20日內補提理由書狀於本院（均須按他造當事人之人
數附繕本）「切勿逕送上級法院」。　　
中　　華　　民　　國　　110 　年　　9 　　月　　30　　日
                              書記官  胡家寧
附錄法條：
刑法第336條
對於公務上或因公益所持有之物，犯前條第一項之罪者，處一年
以上七年以下有期徒刑，得併科十五萬元以下罰金。
對於業務上所持有之物，犯前條第一項之罪者，處六月以上五年
以下有期徒刑，得併科九萬元以下罰金。
前二項之未遂犯罰之。　　
【附件】
臺灣新竹地方檢察署檢察官起訴書
                                     110年度偵字第3945號
　　被　　　告　戴國勝　男　40歲（民國00年00月00日生）
　　　　　　　　　　　　住新竹市○○路0段000巷00號5樓
　　　　　　　　　　　　國民身分證統一編號：Z000000000號
上列被告因業務侵占案件，已經偵查終結，認應提起公訴，茲將
犯罪事實及證據並所犯法條分敘如下：
　　　　犯罪事實
一、戴國勝為址設新竹市○○區○○路○段000巷00號5樓寰球國際地
    產有限公司（下稱寰球公司）之負責人，於民國107年3月30
    日與址設新竹市○○路○段000號天啓鴻建設有限公司(下稱天
    啓鴻公司)簽訂代理銷售合約書，約定由寰球公司代理銷售
    天啓鴻公司所興建、位在新竹市○○段000號地號之帝閣十二
    期社區房地，並約定訂金、簽約金可由寰球公司代為收取，
    收取後須於次日交予天啓鴻公司，戴國勝為從事業務之人。
    詎戴國勝明知向購買房地之客戶代收款項後，應將款項繳回
    天啓鴻公司，竟意圖為自己不法之所有，基於業務侵占之犯
    意，於107年8月10日，向購買上開建案A棟10樓之客戶鄭進
    福收取訂金新臺幣（下同）10萬元現金後，未將款項轉交給
    天啓鴻公司，而將之挪為私用侵占入己。另基於業務侵占之
    犯意，於107年10月21日，向購買上開建案F棟3樓之客戶蘇
    尤敏收取訂金10萬元現金、代辦費10萬元、土地尾款33萬50
    00元後，亦未將款項轉交給天啓鴻公司，而將之挪為私用侵
    占入己。嗣因天啓鴻公司發覺上情，經詢問戴國勝後始查悉
    上情。
二、案經天啓鴻公司告訴偵辦。
　　　　證據並所犯法條
一、證據清單及待證事實：
編號 證據名稱 待證事實 1 被告戴國勝於偵查中之自白 全部犯罪事實。 2 告訴代理人吳閩芝於偵查中之指訴 全部犯罪事實。 3 代理銷售合約書2份 證明天啓鴻公司委託寰球公司銷售房地之事實。 4 天啓鴻公司客戶鄭進福簽立之說明書、收據影本、客戶蘇尤敏之購屋臨時證明單、房屋買賣合約書、土地買賣合約書、新竹市○○段0000號建物所有權狀影本各1份 證明客戶鄭進福、蘇尤敏透過被告向天啓鴻公司購屋，被告並已收取費用之事實。 
二、核被告所為，係犯刑法第336條第2項之業務侵占罪嫌。至被
    告之犯罪所得53萬5,000元，請依刑法第38條之1第1項前段
    、第3項之規定宣告沒收，於全部或一部不能沒收或不宜執
    行沒收時，追徵其價額。
三、至告訴意旨認被告上開行為另涉有背信罪嫌部分。然按侵占
    罪本以違反他人委託與信託關係而取得財物為其特徵，為他
    人處理事務之人，所為之侵占，屬特殊之背信行為，故侵占
    罪成立時，其行為縱合於背信罪之構成要件，仍應論以侵占
    罪，不能援用背信罪之法條處斷，最高法院72年度台上字第
    4358號判決意旨參照，是本案被告自無再論以背信罪名之餘
    地。則告訴意旨認被告前開行為，另涉犯背信罪嫌，容有誤
    會，併此敘明。
四、依刑事訴訟法第251條第1項提起公訴。
　　此　致
臺灣新竹地方法院
中　　華　　民　　國　 110　　年　　4 　　月　　25　　日
　　　　　　　　　　　　　　　檢　察　官　蔡宜臻
本件正本證明與原本無異
中　　華　　民　　國　 110　　年　　5 　　月　　8 　　日
　　　　　　　　　　　　　　　書  記  官  劉乃瑤
附錄本案所犯法條全文
中華民國刑法第336條
對於公務上或因公益所持有之物，犯前條第 1 項之罪者，處 1
年以上 7 年以下有期徒刑，得併科 15 萬元以下罰金。
對於業務上所持有之物，犯前條第 1 項之罪者，處 6 月以上 5
年以下有期徒刑，得併科 9 萬元以下罰金。
前二項之未遂犯罰之。